【裁判字號】    89,訴緝,105
【裁判日期】    890907
【裁判案由】    搶奪
【裁判全文】
臺灣高雄地方法院刑事判決                        八十九年度訴緝字第一五號
    公  訴  人  臺灣高雄地方法院檢察署檢察官
    被      告  甲○○
右列被告因搶奪案件，經檢察官提起公訴（八十七年度偵字第二一八一七號、第二二
六八六號），本院判決如左：
    主  文
甲○○共同意圖為自己不法之所有，而搶奪他人之動產，累犯，處有期徒刑壹年陸月
。
    事  實
一、甲○○於民國八十一年間曾因煙毒案件，經本院判處有期徒刑三年二月確定後入
    監執行，後經假釋，並於八十五年十二月十二日假釋期滿執行完畢。仍不知悔改
    ，復與林煒智（業經審結）基於意圖為其二人不法所有之共同犯意聯絡，於八十
    七年九月十六日二十二時二十五分許，由甲○○騎乘向綽號「龍仔」之友人借來
    之未懸掛牌照機車附載林煒智，在高雄市○○○路兵工廠前，由坐於後座之林煒
    智，趁騎乘機車超越黃娟怡所騎乘機車之際，乘黃娟怡不備，下手搶奪黃娟怡所
  有置於機車腳踏板上之皮包一只（內有身分證、駕駛執照、台灣銀行金融卡一張
    、中國信託商業銀行及渣打銀行之信用卡各一張、現金新台幣三千二百元），得
    手後，至高雄市前鎮區「清心釣蝦場」以搶得之現金向綽號「骨仔」之人購買海
    洛因一包施用後（施用毒品部分業經公訴人另案偵辦），於同夜零時二十五分許
    （即隔日凌晨零時二十五分）騎乘該機車攜帶該只搶得之皮包至高雄市○鎮區鎮
    ○路「鎮顯宮」前翻閱時，為巡邏之員警發現可疑而欲上前盤查時，其二人即分
    散逃離現場，嗣經警追捕後逮捕林煒智並查扣該只皮包，甲○○則騎乘該未懸掛
    牌照之機車逃逸，後經警方於現場查獲之該只皮包內發現黃娟怡之證件後通知黃
    娟怡指認林煒智而查獲，並於同年十月三日在高雄市鎮一八四巷七弄
    二號查獲甲○○到案。
二、案經高雄市政府警察局前鎮分局移送臺灣高雄地方法院檢察署檢察官偵查起訴。
    理  由
一、訊據被告甲○○矢口否認犯行，辯稱：並無搶奪犯行，於警訊中之自白不實在；
    其並未於被逮捕之在前揭現場翻動被害人之皮包云云。經查：被告前揭搶奪之犯
    罪事實，業據被害人黃娟怡於警偵訊中明確指認與被告共犯本件搶奪案件之共同
    被告林煒智在卷，並有其領回被搶奪物品之贓物認領保管收據在卷可佐。證人即
    承辦本件之員警陳啟昭及曾益章亦均於本院審理中結證稱：係其等同事巡邏經過
    現場時發現被告及同案被告林煒智在翻動被害人之皮包，覺得可疑，我們正準備
    上前盤查時，被告二人分二路逃跑，後來只抓到林煒智，再根據他們翻動的皮包
    裡面的資料，通知黃娟怡過來指認被告林煒智而作筆錄，我們還有問他現金那裡
    去，他說是去買毒品了等語在卷。則以被害人之皮包如非被告及林煒智所搶奪，
    應無於深夜恰巧出現於被告二人被查獲現場而為其等所翻動之理；再佐以被告供
    稱其以搶得之現金向綽號「骨仔」之人購買海洛因一包施用，亦與其自承確有施
    用海洛因之犯行相符相符。再佐以被告於警訊中已坦承犯行，且於本院審理中自
    承並未遭警刑求，其警訊中之自白，又核與共同被告林煒智於警訊中關於此部分
    之自白相符，其自白應堪採信。綜上證據，被告所辯顯係事後卸責之詞，不足探
    信，其犯行，罪證明確，足以認定。
二、核被告所為，係犯刑法第三百二十五條第一項之搶奪罪。其與同案被告林煒智間
    ，有犯意聯絡及行為分擔，為共同正犯。被告於八十一年間曾因煙毒案件，經本
    院判處有期徒刑三年二月確定後入監執行，後經假釋，並於八十五年十二月十二
    日假釋期滿執行完畢，有被告之全國前案紀錄表在卷可稽，其於執行完畢後五年
    以內再犯有期徒刑以上之本罪，為累犯，應加重其刑。茲審酌被告犯後猶否認犯
    行，態度不佳，好逸惡勞，不謀正途賺取所用，反以弱勢婦女為俎肉，且係以飛
    車搶奪之具有巨大危險性之方式搶奪他人財物，影響社會治安甚鉅，惡性非輕，
    及其圖得不法利益而犯罪之動機、目的等一切情狀，爰量處如主文所示之刑。
三、另公訴人雖被告與同案被告林煒智另以相同之手法，於同年九月四日十四時五十
    分許，在高雄市○○路與英德街口搶奪被害人黃鳳琴之皮包一只；及於同年月十
    四日凌晨三時五十分許，在武慶路與瑞北路口搶奪被害人葉明春之皮包一只，而
    認被告亦有此二部分之搶奪犯行等語。經查，被告雖於警訊坦承此二部分之犯行
    ，惟其嗣後即否認此二部分之犯行，自不足以認為係自白。而核被害人二人之指
    述，顯有瑕疵，即：（一）、被害人黃鳳琴於前鎮分局前鎮派出所之警訊時雖稱
    被告之體型與搶奪之人很像，惟亦同時陳稱：被搶後，歹徒就跑掉了，我只有看
    見歹徒的背面，時間只有一瞬間，所以我不太能確認等語，則其並不能確認係被
    告與林煒智二人所為；另其於前鎮分局光華派出所報案之警訊時，指述稱：搶奪
    之人體型瘦小等語，核與前述看守所檢送之共同被告林煒智於八十七年九月十七
    日入該勒戒所之健康檢察表記載被告身高為一百七十一公分、體重為七十四公斤
    ，體型並非瘦小不符，故被害人之指述，顯與客觀之證據不符；又本案並未於被
    告或林煒智身上或其他處所查獲被害人被搶奪之贓物可資佐證，此部分並無充足
    之積極證據足以認定係被告及林煒智所為。（二）、被害人葉明春於前鎮分局前
    鎮派出所之警訊時雖稱應是共同被告林煒智搶奪其皮包，惟同時亦陳稱：被搶時
    ，只有看見歹徒的背面等語，其既只有看被告之背面而被搶奪之時間只有一瞬間
    ，衡情應甚難指認確係被告與林煒智所為；此部分佐以其於前鎮分局瑞隆派出所
    之報案警訊時，指述稱：搶奪之人係騎輕型機車；歹徒二名，前座之人看不清楚
    ，後座之人體型中等等語，核與被告及林煒智均係供稱其等係騎乘重型機車，及
    共同被告林煒智身高為一百七十一公分、體重為七十四公斤，體型係稍胖不符，
    故被害人之指述，應與客觀之證據並不符；又本案並未於被告或林煒智身上或其
    他處所查獲被害人被搶奪之贓物可資佐證，此部分亦無充足之積極證據足以認定
    係被告及林煒智所為。就此二部分，本應諭知被告無罪，惟因公訴人就此部分係
    認與前揭有罪部分具有連續犯之裁判上一罪關係起訴，爰不另為無罪之諭知，併
    予敘明。
四、公訴人併案之八十七年度偵字第二八三八七號：認被告與林煒智係騎乘未懸掛牌
    照之機車搶奪，因該部機車未懸牌照，而認定該部機車應係被告所竊取部分。訊
    據被告堅決否認此部分犯行，辯稱：該部機車係共同被告林煒智所有。經查，本
    件被告雖與林煒智共同騎乘未懸掛牌照之機車搶奪，惟本案並無任何被害人指述
    該機車係其所失竊，亦未查獲任何物證足證該部機車係贓車，自無積極證據足證
    被告有竊盜犯行。又機車未懸掛牌照之原因甚多，尢其於欲犯罪時將其本人或借
    用之機車牌照拆下更屬平常，故只有騎乘未懸掛牌照之機車並不足以即認被告有
    竊盜該機車之犯行，此等情狀並不足以採為被告有竊盜犯行之充足證據。至於被
    告雖於警訊中稱該機車係向綽號「龍仔」之友人借用，於審理中稱係共同被告林
    煒智所有，而有不符之處，惟本件既無積極證據足證被告有竊盜犯行，依罪疑惟
    輕及無罪推定之法律原則，仍應為被告有利之認定，而認被告無此部分之犯行。
    被告既無此部分之犯行，則與前揭有罪部分自無裁判上一罪關係，應退回由檢察
    官另行偵辦，併予敘明。
據上論斷，應依刑事訴訟法第二百九十九條第一項前段，刑法第二十八條、第三百二
十五條第一項、第四十七條，判決如主文。
中      華      民      國    八十九    年      九      月      七      日
                                      臺灣高雄地方法院刑事第一庭
                                          法  官  郭文通
右正本證明與原本無異。
如不服本判決，應於判決送達後十日內，向本院提出上訴狀。
                                          書記官  黃國忠
中      華      民      國    八十九    年      九      月      七      日
附錄本案論罪科刑法條全文
刑法第三百二十五條第一項：
意圖為自己或第三人不法之所有，而搶奪他人之動產者，處六月以上五年以下有期徒
刑。


司法院資訊處製作；財團法人民間司法改革基金會備份。
